臺灣高雄地方法院刑事判決　　　　　　　　　　　　　九十年度交易字第四五一號
　　公　訴　人　臺灣高雄地方法院檢察署檢察官
　　被　　　告　丁○○
　　選任辯護人　蔡鴻杰
右列被告因過失致死案件，經檢察官提起公訴（九十年度偵字第六三二號），本院
判決如左：
    主  文
丁○○因過失致人於死，處有期徒刑肆月，如易科罰金，以佰元折算壹日；緩刑貳
年。
    事  實
一、丁○○為領有普通自小客車駕駛執照之人，於民國九十年二月一日晚間十一時許
    ，駕駛車牌號碼ＶＬ─七八二一號自小客車，沿高雄縣林園鄉由高雄往屏東方向
    行駛，行經沿海路一段林園汽車賓館前路邊，因內急臨時停車時，應注意駕駛人
    臨時停車時，應依車輛順行方向緊靠道路右側，在顯有妨害他車通行之處所，不
    得停車之規定，而當時天氣晴朗、夜間無照明、視距不良、柏油路面乾燥、無障
    礙或其他缺陷，且依其智識、能力等情狀又無不能注意之情事，竟疏於注意及此
    ，而貿然將汽車順向停放於林園汽車賓館前之機、慢車道及部分快車道上（右前
    後輪壓在機慢車道外緣線上，左前後輪壓在快車道上），經過五分鐘左右，適有
    未考領有重型機車駕駛執照然有配戴安全帽之陳金枝騎乘車牌號碼為ＰＨＶ一一
    四五號重型機車，沿沿海路一段高雄往屏東之同方向行駛至林園賓館前，亦疏於
    注意車前狀況，見狀煞閃不及，致機車右側排氣管處與汽車左側保險桿彎角發生
    碰撞，陳金枝因此人車倒地，而受有頭部外傷併顱內出血之傷害，經送醫急救後
    ，延至同年月十日下午三時許因傷重不治死亡。
二、案經甲○○訴由高雄縣警察局林園分局報告臺灣高雄地方法院檢察署檢察官偵查
    起訴。
    理  由
一、訊據被告丁○○對於其駕駛自小客車於右揭時、地在機、慢車道上臨時停車，並
    佔用部分快車道，致同向騎乘機車之被害人陳金枝其機車右側不慎撞及汽車左後
    側彎角處，其有過失等情坦承不諱，惟辯護意旨另以：肇事路段外側車道未禁行
    機車，被害人之通行無阻礙，且被告停放車輛已緊靠道路最右側外緣，非違規停
    車等語置辯。經查：
  (一)右揭事實，業據告訴人即被害人陳金枝之子甲○○指訴在卷，且經證人即至現場
    處理之警員丙○○○到庭結證稱：我是經通報到現場去處理，現場圖是我繪製，
    被告車輛的現狀如同現場照片，我只記得被告車輛有打左方向燈，被告告訴我說
    他想要迴轉，車子還與路面平行，大燈有開，現場照明不好，視線不清，地點是
    在右彎之後的前段，視線應該還可以，現場是我所測量，事後才交給乙○○承辦
    ，道路交通事故報告表最下面那一條線是慢車道外面的白色實線，被告汽車所在
    應以現場照片為準，我在測繪製時將右輪的部分稍微畫得太裡面等語屬實，復經
    證人即最早抵達現場之救難大隊隊員戊○○到庭結證：當時事故發生是我第一到
    達案發現場，我是救難大隊的隊員，汽車是停放在高雄往屏東方向的慢車道附近
    ，沒有注意到汽車的方向燈、警示燈有沒有打開，汽車車頭有一點偏向左邊，機
    車在南向與北向車道雙黃線中間，案發現照片三紙與到案發現場所見情形相同等
    語，此外並有現場相片三張可憑，足認道路交通事故調查報告表所繪製之現場圖
    將被告所駕駛之汽車右側前後輪位置繪製在機慢車道右半部內，確有出入，應以
    現場照片為準，亦即被告汽車順向停放於林園汽車賓館前之機、慢車道及部分快
    車道上（右前後輪壓在機慢車道外緣線上，左前後輪壓在快車道上）。
  (二)復審諸機車與自小客車之撞擊點在機車右側排氣管與自小客車左後車身彎角附近
    ，亦有前開調查報告表一紙、現場相片三幀及偵查中勘驗筆錄、照片十幀在卷為
    證，加以並無其他積極證據足資證明被告所駕駛之車輛非居於靜止之狀態等情，
    足見被告陳稱撞擊發生之時，其所駕之車係靜止狀態尚堪採信，其所駕之自小客
    車於撞擊發生之時點，應處於靜止狀態無疑，告訴人前於警、偵訊時所為之質疑
    ，以及臺灣區高屏澎區車輛事故鑑定委員會函覆鑑定意見書所載之鑑定意見，與
    事實不符，應係誤會。
  (三)另該肇事路段前後雖有轉彎路段，然與肇事地點均有相當之距離，此有高雄縣警
    察局林園分局林園派出所九十年六月十日警員乙○○報告及檢送照片六幀，與該
    分局九十年九月六日林警刑字第一一九九五號函及檢送之照片六幀在卷可佐，非
    可即謂該路段係彎道，不得停車，公訴人於此已有誤會。再者，告訴人林金枝並
    未考領有重型機車駕駛執照，有交通部公路局高雄區監理所屏東監理站九十年九
    月十二日九高監屏字第九二七三五號函一紙可參，被害人陳金枝即貿然騎
    乘重型機車作為代步工具，未注意車前狀況不慎撞及被告所臨時停放之車輛，對
    於車禍之發生亦有過失，公訴人對此亦有疏漏。
  (四)職是，本件車禍發生之時，被告臨時停車時，應注意駕駛人臨時停車時，既依車
    輛順行方向緊靠道路右側，且在顯有妨害他車通行之處所停車，又案發時為晴天
    、夜間無照明、路面為乾燥、無缺陷、無障礙物之柏油路面，有道路交通事故調
    查表可憑，被告並無不能注意之情事，竟率爾將汽車臨時停放在機、慢車道及部
    分快車道上（右前後輪壓在機慢車道外緣線上，左前後輪壓在快車道上），適有
    未考領重型機車駕照之被害人陳金枝，騎乘機車同向在後騎來，且未注意車前狀
    況，隨時採取必要安全措施，肇致本件車禍，被告就車禍之發生其有過失甚為明
    顯。此外，臺灣省行車事故覆議鑑定委員會亦同此見解，有九十年十一月二日府
    覆議字第九二三五號鑑定意見書可資為憑。至辯護意旨雖以：肇事路段外側
    車道未禁行機車，被害人之通行無阻礙，且被告停放車輛已緊靠道路最右側外緣
    ，非違規停車等語置辯，然參以本件事故發生時，被告所駕駛之自小客車右前後
    輪壓在機慢車道外緣線上，左前後輪壓在快車道上，有現場相片三幀、前開現場
    圖、證人丙○○○及戊○○之證言可資為證，且現場路段機、慢車道外緣距離柏
    油道路邊緣尚有相當之距離，路邊亦有空地可以停放車輛，被告竟將汽車停放佔
    用機、慢車道及部分快車道，對於後方機慢車之行車安全確有妨礙甚明其前開所
    辯，顯與交通法規所規定之緊靠路邊右側之定義有違而不足採。
  (五)本件被告過失行為致被害人陳金枝傷重不治死亡，有診斷證明書、驗斷書及相驗
    屍體證明書各一紙附卷足稽，則與被害人陳金枝車禍後送醫不治死亡之結果間，
    有相當之因果關係，自應負過失罪責。至被害人陳金枝未考領有重型機車駕駛執
    照，即貿然騎乘重型機車作為代步工具，未注意車前狀況不慎撞及被告所臨時停
    放之車輛，已如前述，固可證明被害人就本件車禍之發生亦有過失，然被害人前
    開過失行為均無解於被告刑事責任之成立，本件事證明確，自應依法論科。
二、核被告所為係犯刑法第二百七十六條第一項之過失致死罪。被告於車禍發生後，
    留在現場等候員警到來而自承肇事之事實，業據證人丙○○○、戊○○證述在卷
    ，爰依刑法第六十二條之規定減輕其刑。本院審酌被告前僅於八十六年間因賭博
    被處罰金四千元，別無其他前科，素行尚稱良好，有臺灣高等法院被告全國前案
    紀錄表一紙在卷可稽，因一時疏忽，臨時停車位置不當，致未考領有適當駕照之
    被害人所騎乘之機車不慎撞及其停放之汽車而車禍身亡，確有不是之處，然其肇
    事後對於過失犯行坦承不諱，並與被害人家屬達成和解獲得諒解，有和解書一紙
    、支票影本二紙、明細表一紙足憑，且被害人對於本件車禍之發生亦有相當之過
    失等一切情狀，量處如主文所示之刑，並諭知易科罰金之折算標準，以資懲儆。
    末查被告前未曾受有期徒刑以上刑之宣告，其偶因過失罹犯本罪，犯後復知悔悟
    ，經受此科刑教訓之後，當益知戒慎，信無再犯之虞，且目前在永嘉公司任職，
    有其庭呈之員工管制卡可佐，本院認所宣告之刑以暫不執行為適當，爰併宣告緩
    刑二年，以啟自新。
據上論斷，應依刑事訴訟法第二百九十九條第一項前段，刑法第二百七十六條第一項
第六十二條、第四十一條第一項、第七十四條第一款，罰金罰鍰提高標準條例第一條
前段、第二條，判決如主文。
中      華      民      國      九十一      年      二    月    十八    日
                                  臺灣高雄地方法院交通法庭
                                         法  官     郭貞秀
右正本證明與原本無異。
如不服本判決，應於判決送達後十日內，向本院提出上訴狀。
                                         書記官     黃意雯
中    華    民    國      九十一      年      二      月      十九      日
